臺灣高等法院民事裁定　　　　　　　　 99年度重上字第765號
上　訴　人　呂天時
訴訟代理人　謝協昌律師
被上　訴人　華南商業銀行股份有限公司
法定代理人　王濬智
訴訟代理人　侯水深律師
　　　　　　張沐芝律師
上列當事人間塗銷抵押權登記事件，上訴人對於中華民國99年11
月17日臺灣板橋地方法院99年度重訴字第312 號第一審判決提起
上訴，並為訴之追加，本院裁定如下：
    主  文
上訴人應於收受本裁定正本之日起十日內，補繳第一審裁判費新
臺幣壹佰壹拾陸萬元、第二審裁判費新台幣佰肆拾壹萬壹仟零
陸拾貳元，逾期未繳納，即駁回其上訴及追加之訴。
    理  由
一按民事訴訟法第77條之1 第2項、第77條之15第3項、第77條之
  16規定，核定訴訟標的之價額，以起訴時之交易價額為準，無
  交易價額者，以原告就訴訟標的所有之利益為準；於第二審為
  訴之追加，其追加後訴訟標的之價額超過原訴訟標的之價額者
  ，就其超過部分補徵第二審裁判費。次按民事訴訟法第77條之
  15第3 項之立法理由說明，補徵數額之計算方式，係就追加後
  訴訟標的價額計算裁判費後，再扣除依原訴之訴訟標的價額算
  定之裁判費後補徵之。
二上訴人於民國（下同）99年8 月13日在原審提起原訴訟，主張
  其以原判決附表一所示之土地設定以被上訴人為權利人、債權
  額比例全部、擔保債權總金額最高限額2 億元、存續期間自民
  國（下同）88年6 月11日至128年6月10日止之抵押權（下稱系
  爭抵押權），僅擔保其所保證呂學仁對上訴人之借款債務新臺
  幣（下同）3 千萬元，不擔保呂學仁之保證債務等語，聲明求
  為：上訴人向被上訴人清償連帶保證債務總額3 千萬元之同時
  ，被上訴人應將系爭抵押權設定登記予以塗銷。被上訴人抗辯
  系爭抵押權除擔保上開呂學仁之借款債務3 千萬元外，另擔保
  呂學仁之保證債務，計至於99年8 月13日止，包括保證巨阜投
  資股份有限公司債務本金、利息、違約金共計47,535,042元（
  見本院卷第100頁）；保證Mediacopy公司債務共計美金
  3,857,008.34元（見本院卷第101頁，按臺灣銀行99年8月13日
  牌告美金現金賣出匯率31.575元，折算新臺幣121,785,038 元
  ，元以下四捨五入）；保證浩瀚數位股份有限公司債務本金、
  利息、違約金共計123,176,284元（見本院卷第102頁）等語。
  經查，上述被上訴人抗辯系爭抵押權所擔保之債務，合計
  322,496,364元（30,000,000+47,535,042+121,785,038+
  123,176,284 ），已超過系爭抵押權所擔保債權總金額最高限
  額，故上訴人因原訴訟可得之利益，為系爭抵押權擔保債權最
  高限額2億元，扣除上訴人主張應擔保債權額3,000萬元之餘額
  ，即170,000,000 元，爰據以核定原訴訟之訴訟標的價額，應
  徵第一審裁判費1,431,000 元，扣除上訴人已繳納第一審裁判
  費271,000 元（見原審卷第2 頁），上訴人尚欠第一審裁判費
  1,160,000元。
三原審駁回上訴人之原訴訟，上訴人提起上訴，並於99年12月10
  日為訴之追加，聲明求為：確認系爭抵押權擔保之債務於債務
  人呂學仁對於被上訴人所負保證債務範圍內不存在（見本院卷
  第13頁反面。至於上訴人另追加「上訴人於88年6 月11日、90
  年5 月11日所簽訂之土地建築改良物抵押權設定契約書所附其
  他約定事項第2 條中『保證』字樣應予刪除」部分訴訟，業經
  上訴人撤回，見本院卷第13、182 頁）。上訴人就追加訴訟所
  有之利益，為被上訴人抗辯在系爭抵押權擔保債權總金額最高
  限額2 億元範圍內，應擔保呂學仁之保證債務總額。經查，被
  上訴人主張呂學仁之保證債務，計至99年12月10日止，包括保
  證巨阜投資股份有限公司債務本金、利息、違約金共計
  48,256,896元（見本院卷第204頁）；保證Mediacopy公司債務
  共計美金3,885,505.17元（見本院卷第205 頁，按臺灣銀行99
  年12月10日牌告美金現金賣出匯率29.72元，折算新臺幣
  115,477,214 元，元以下四捨五入）；保證浩瀚數位股份有限
  公司債務本金、利息、違約金共計121,588,209 元（見本院卷
  第206頁），以上合計285,322,319元，已超過系爭抵押權所擔
  保債權最高限額，故應核定追加之訴之訴訟標的價額為2 億元
  。又查，上訴人因原訴訟可得之利益，涵蓋於其因追加之訴可
  得之利益範圍內，故本件原訴訟及追加之訴之訴訟標的價額不
  應併計，而應一體核定為2億元，應徵第二審裁判費3,825,062
  元，扣除上訴人已繳納第二審裁判費414,000元，尚欠
  3,411,062元。
四綜上，本件應徵第一、二審裁判費依序為1,431,000元、
  3,825,062元，扣除上訴人已繳納第一、二審裁判費依序
  為271,000元、414,000元，上訴人應補繳第一、二審裁判費依
  序為1,160,000元、3,411,062元，均未據上訴人繳納，茲限上
  訴人於收受本裁定正本之日起10日內，如數逕向本院補繳，逾
  期未繳，即駁回上訴及追加之訴，特此裁定。
中    華    民    國   100    年    3     月    28    日
                  民事第四庭
                       審判長法  官   張劍男
                             法  官   彭昭芬
                             法  官   翁昭蓉
正本係照原本作成。
補繳裁判費部分不得抗告。
核定訴訟標的價額部分如不服本裁定，應於收受送達後10日內向
本院提出抗告狀，並應繳納抗告費新台幣１千元。
中    華    民    國   100    年    3     月    29    日
                              書記官  張淑芬